【裁判字號】    98,訴,1515
【裁判日期】    980831
【裁判案由】    侵權行為損害賠償
【裁判全文】
臺灣板橋地方法院民事判決              98年度訴字第1515號
原      告  甲○○
被      告  丁○○
            乙○○
上  一  人
訴訟代理人  丙○○○
上列當事人間請求侵權行為損害賠償事件，經刑事庭移送前來（
刑事案件案號：97年度易字第3851號、附帶民事訴訟案號：98年
度附民字第90號），本院於民國98年8 月17日言詞辯論終結，判
決如下：
    主  文
被告丁○○應給付原告新臺幣貳佰伍拾萬元，及自民國九十八年
三月十七日起至清償日止，按週年利率百分之五計算之利息。
被告乙○○應給付原告新臺幣壹佰伍拾伍萬元，及自民國九十八
年三月六日起至清償日止，按週年利率百分之五計算之利息。
訴訟費用由被告丁○○負擔百分之六十二，餘由被告乙○○負擔
。
本判決第一項於原告以新臺幣捌拾參萬肆仟元供擔保後，得假執
行。
本判決第二項於原告以新臺幣伍拾壹萬柒仟元供擔保後，得假執
行。但被告乙○○如以新臺幣壹佰伍拾伍萬元為原告預供擔保後
，得免為假執行。
    事實及理由
一、程序方面
    被告丁○○經合法通知，未於言詞辯論期日到場，核無民事
    訴訟法第386 條所列各款情形，爰依原告之聲請，由其一造
    辯論而為判決。
二、原告起訴主張：
  (一)原告於民國97年5 月20日上午9 時許，接獲自稱新店郵局承
    辦人員「張淑芬」來電表示有人要從其開設之帳戶內提領新
    臺幣（下同）90萬元等語，但其表示並不認識該名前往提款
    之人，「張淑芬」即稱會立刻通知臺北巿政府警察局刑事偵
    二隊處理等語，嗣又接獲自稱該偵查隊隊長「林正明」來電
    表示其遭他人冒名開設帳戶從事吸金詐騙，已經檢察官傳喚
    2 次均未到庭，將逕行拘提到案等語，惟又稱已確認其為無
    辜受害人，經檢察官要求監管清查其名下帳戶內之資金，清
    查無誤後即予歸還，時間為3 至7 天等語，並指示其提領現
    金250 萬元、155 萬元分別存入被告丁○○開設之帳號0000
    00000000號萬泰商業銀行土城分行帳戶內、被告乙○○開設
    之帳號000000000000號萬泰商業銀行三重分行帳戶內，但其
    事後向新店郵局查詢帳戶遭盜用一事，始經該郵局承辦人員
    告知此為詐騙技倆，才知上當受騙。被告2 人提供帳戶供詐
    騙集團使用，騙取原告所有之存款，以致原告受有損害，爰
    依民法侵權行為之規定，請求被告分別賠償其匯入上開帳戶
    內之款項。
  (二)聲明：
    1.被告丁○○應給付原告250 萬元，被告乙○○應給付原告
      155 萬元，及均自起訴狀繕本送達之翌日起至清償日止，
      按週年利率百分之5 計算之利息。
    2.願供擔保請准宣告假執行。
三、被告丁○○未於言詞辯論期日到場，亦未提出書狀作何聲明
    或陳述。
四、被告乙○○則抗辯：其在龍巖人本禮儀公司從事招攬靈骨塔
    及生前契約之業務，有位自稱「阿田」之男子向其購買生前
    契約，並支付訂金4 萬元，其為了爭取業績，才用其開設之
    帳戶幫「阿田」領錢，所領現金併同存摺均被「阿田」拿走
    等語，並聲明：(一)原告之訴及其假執行之聲明均駁回，(二)如
    受不利之判決，願供擔保請准宣告免為假執行。
五、本院之判斷
  (一)原告主張其遭詐騙而分別存入現金250 萬元、155 萬元至被
    告丁○○開設之帳號00000000000 號萬泰商業銀行土城分行
    帳戶內、被告乙○○開設之帳號000000000000號萬泰商業銀
    行三重分行帳戶內等情，業據其提出與所述相符之萬泰商業
    銀行存款憑條、偽造之臺北地方法院地檢署監管科提存書各
    2 紙、偽造之臺灣臺北地方法院檢察署偵查卷宗封面、法務
    部行政執行假扣押處分命令、請求暫時性凍結執行聲請書、
    個人資料外洩授權止付申請書各1 件等影本為證，復為被告
    乙○○所不爭執，亦未據被告丁○○到庭或提出書狀加以爭
    執，且前述詐欺取財之犯罪事實亦經本院97年度易字第3581
    號刑事判決認定屬實，有該刑事判決1 件附卷可稽，是原告
    主張上情，自堪採信。
  (二)又原告主張被告2 人提供帳戶供詐騙集團使用，騙取其所有
    之存款，不法侵害其財產權等語，被告丁○○均未到庭或提
    出書狀為任何答辯，被告乙○○則以其係為爭取自稱「阿田
    」之男子向其購買生前契約之業績，才用其開設之帳戶幫「
    阿田」領錢，所領現金併同存摺均被「阿田」拿走等語資為
    抗辯。經查：
    1.原告主張被告丁○○提供帳戶供詐騙集團使用，騙取其所
      有之存款等情，已經本院97年度易字第3581號刑事判決認
      定明確，並據以判處被告丁○○犯幫助詐欺取財罪，處有
      期徒刑10月在案，有該刑事判決1 件存卷足憑，而被告丁
      ○○已於相當時期受合法之通知，卻未於言詞辯論期日到
      場，亦未提出書狀爭執，依民事訴訟法第280 條第3 項準
      用同條第1 項之規定，應視同已自認原告主張之事實。是
      原告此部分主張，自堪信為真正。
    2.再質之被告乙○○並不爭執其將帳號000000000000號萬泰
      商業銀行三重分行帳戶提供予自稱「阿田」之男子使用之
      事實，且其於上開刑事案件警詢、偵查及審理時均自承確
      有前往萬泰商業銀行三重分行臨櫃領取原告匯入前揭帳戶
      內之款項155 萬元後交付予「阿田」等情無訛，則參酌個
      人之存摺、金融卡及其密碼與印章等物，乃重要之金融交
      易憑據，即便帳戶內之存款不多，若無正當理由或合理之
      隱情，或供至親之人運用，衡情，斷無任意交付並非熟識
      之他人之理，而被告乙○○對於其所指自稱「阿田」之男
      子之真實姓名年籍、地址與正確聯絡方式等資料，俱無所
      悉，無法提供司法機關查證，實與常情相違甚鉅，顯見其
      與「阿田」並非熟識，故其出借帳戶供「阿田」使用之情
      形，顯與社會上一般人因正當理由或合理之隱情、或供至
      親之人運用之狀況相悖至鉅，要難認為合理可信。況金融
      帳戶為個人理財之工具，申請開設金融帳戶並無任何特殊
      之限制，一般民眾皆可以存入最低開戶金額之方式申請之
      ，且一人亦可以在不同之金融機構申請多數之存款帳戶使
      用，此乃眾所週知之事實，則依一般人之社會生活經驗，
      苟見並非熟識之人不以自己名義申請開戶，反而向他人蒐
      集借用他人之銀行帳戶供己使用，衡情，當可知悉該蒐集
      帳戶之人係為掩飾身分而防止犯罪偵查機關查知提領款項
      人員之真實身分；且此利用他人帳戶作為詐騙之用而使犯
      罪偵查機關無法藉由所使用帳戶追查真正之詐欺行為人之
      情形，近年來亦屢見不鮮，並經治安機關大力宣導提醒民
      眾勿輕信上當受騙，而為社會所週知，被告乙○○更難以
      諉為不知，則其猶將前揭帳戶交予該名真實姓名年籍不詳
      、自稱「阿田」之男子使用，縱非故意提供該帳戶供詐騙
      集團使用，亦難謂其無過失。
    3.按因故意或過失，不法侵害他人之權利者，負損害賠償責
      任，民法第184 條第1 項前段定有明文。被告提供其等開
      設之金融帳戶供詐騙集團使用，致原告被該集團詐騙而分
      別匯款250 萬元、155 萬元至被告丁○○、乙○○開設之
      前揭帳戶內後遭提領一空，因而受有損害，是被告2 人乃
      不法侵害原告之財產權，且其等行為與原告所受損害間具
      有相當因果關係，自應依上開規定負損害賠償責任。從而
      ，原告請求被告丁○○、乙○○分別賠償匯入其等帳戶內
      之款項各250 萬元、155 萬元，即屬有據。
  (三)末按給付無確定期限者，債務人於債權人得請求給付時，經
    其催告而未為給付，自受催告時起，負遲延責任；其經債權
    人起訴而送達訴狀，或依督促程序送達支付命令，或為其他
    相類之行為者，與催告有同一之效力；又遲延之債務，以支
    付金錢為標的者，債權人得請求依法定利率計算之遲延利息
    ；又應付利息之債務，其利率未經約定，亦無法律可據者，
    週年利率為百分之5 ，民法第229 條第2 項、第233 條第1
    項前段、第203 條分別定有明文。本件原告請求被告給付前
    揭款項，係以支付金錢為標的，且兩造間並未約定利率，原
    告既係以本件起訴狀繕本之送達作為請求之催告，則其併請
    求被告自起訴狀繕本送達之翌日起即被告丁○○部分自96年
    98年3 月17日起（送達證書附於本院98年度附民字第90號卷
    第12頁）、被告乙○○部分自96年3 月6 日起（送達證書附
    於上開附卷卷第13頁），均至清償日止，按週年利率百分之
    5 計算之遲延利息，於法有據，亦應准許。
  (四)綜上所述，原告依民法侵權行為之規定，請求被告丁○○給
    付250 萬元暨自96年3 月17日起至清償日止，按週年利率百
    分之5 計算之利息，以及請求被告乙○○給付155 萬元及自
    96年3 月6 日起至清償日止，按週年利率百分之5 計算之利
    息，為有理由，應予准許。
六、原告及被告乙○○均陳明願供擔保，請求宣告假執行及免為
    假執行，經核原告勝訴部分，尚無不合，茲分別酌定相當之
    擔保金額，予以准許。原告敗訴部分，其假執行之聲請已失
    所附麗，爰併予駁回之。
七、結論：原告之訴為有理由，依民事訴訟法第385 條第1 項前
    段、第78條、第85條第1 項後段、第390 條第2 項、第392
    條第2 項，判決如主文。
中    華    民    國    98    年    8     月    31    日
                  民事第三庭    法  官  王瑜玲
以上正本係照原本作成
如對本判決上訴，須於判決送達後20日內向本院提出上訴狀
中    華    民    國    98    年    8     月    31    日
                                書記官  黃美雲


司法院資訊處製作；財團法人民間司法改革基金會備份。
